臺灣高等法院高雄分院刑事判決
110年度交上訴字第86號
上  訴  人
即  被  告  謝政博



選任辯護人  蔡明樹律師
            莊雯琇律師
上列上訴人因過失致死案件，不服臺灣屏東地方法院110年度交
訴字第70號，中華民國110年8月31日第一審判決（起訴案號：臺
灣屏東地方檢察署110年度偵字第4764號），提起上訴，本院判
決如下：
    主  文
上訴駁回。
謝政博緩刑叁年，並應按期支付被害人家屬邱Ｏ娟、邱Ｏ星如附表
所載金額。
    事  實
一、謝政博考領有普通小型車駕駛執照，於民國110年1月24日7
    時許，駕駛車牌號碼000-0000號自用小客車，沿屏東縣屏東
    市復興路由北往南方向行駛至該路段與棒球路之丁字路口時
    ，原應注意行駛於無速限標誌或標線之道路，行車時速不得
    超過50公里（起訴書誤載為40公里），並應注意車前狀況，
    隨時採取必要之安全措施，而依當時天候晴，日間自然光線
    ，道路路面鋪裝柏油、乾燥、無缺陷，道路上亦無障礙物，
    視距良好，且依其智識能力亦無不能注意之情事，竟疏未注
    意車前狀況與行車速度，未採取必要安全措施，即以時速逾
    50公里之車速駛入上開丁字路口。適鄭Ｏ環騎乘車牌號碼000
    -000號普通重型機車，沿復興路由南往北方向行駛至前揭丁
    字路口，而該處設置之機慢車兩段左轉標誌，即用以告示左
    轉機車應遵照號誌指示，在號誌顯示允許直行時先行駛至右
    前方路口之左轉待轉區等待左轉，俟該方向號誌顯示允許直
    行後，再行續駛，以兩段方式完成左轉，鄭Ｏ環疏未注意機
    車行駛至交岔路口，其轉彎應依前揭標誌規定行駛，逕行左
    轉駛入前揭丁字岔路口，旋遭謝政博所駕駛之前揭車輛左前
    車頭撞及其騎乘之前揭機車左側車身，致鄭Ｏ環人車倒地，
    當場受有多重性外傷、頭部外傷、肋骨骨折併疑血胸、雙下
    肢開放性骨折等傷害，雖經到場救護人員於同日7時19分許
    送至衛生福利部屏東醫院（下稱屏東醫院），然於到院前已
    無生命徵象，經急救仍於同日8時15分死亡。
二、案經臺灣屏東地方檢察署檢察官據報相驗後自動檢舉偵查起
    訴。　　
　　理  由
壹、證據能力：
    本判決所引用屬於傳聞證據之部分，均已依法踐行調查證據
    程序，且檢察官、被告及辯護人於本院審理時均明示同意有
    證據能力，審酌該等證據作成時情況，並無違法取證之瑕疵
    ，且無顯不可信之情形，以之作為證據應屬適當，依刑事訴
    訟法第159條之5第1項規定，均有證據能力。
貳、實體部分：　　
一、上開事實，業據上訴人即被告謝政博於偵訊、原審及本院審
    理時均坦承不諱（見相卷第105頁；原審卷第40、56頁；本
    院卷第71、123頁），並經證人即被害人家屬邱Ｏ娟於警詢證
    述在卷（見相卷第31至33、101至103頁），另有屏東縣政府
    警察局屏東分局相驗案件初步調查報告暨報驗書、被害人鄭
    Ｏ環之屏東醫院診斷證明書、屏東縣政府警察局交通隊110年
    1月24日調查報告、道路交通事故現場圖、道路交通事故調
    查報告表㈠㈡、屏東縣政府警察局交通警察隊道路交通事故肇
    事人自首情形紀錄表、被告證號查詢汽車駕駛人資料、被害
    人證號查詢機車駕駛人資料、車牌號碼000-0000號自用小客
    車、車牌號碼000-000號普通重型機車查詢結果、屏東縣政
    府警察局勤務指揮中心受理110報案紀錄單、道路交通事故
    照片31幀、相驗筆錄、臺灣屏東地方檢察署相驗屍體證明書
    、臺灣屏東地方檢察署檢驗報告書、屏東縣政府警察局屏東
    分局110年1月30日屏警分偵字第11030342800號函附相驗照
    片及屏東醫院急診護理紀錄表暨急診外傷病歷在卷可稽（見
    相卷第11至15、21、35、37至39、55、59、61、65、67至97
    、99、100、113、115至131、149至154、159至194頁），足
    認被告自白與事實相符而堪採信。且查：
㈠、按行車速度，依速限標誌或標線之規定，無速限標誌或標線
    者，應依下列規定：一、行車時速不得超過50公里。汽車行
    駛時，駕駛人應注意車前狀況，並隨時採取必要之安全措施
    。機車行駛至交岔路口，其轉彎，應依標誌或標線之規定行
    駛。機慢車兩段左轉標誌，用以告示左轉大型重型機車以外
    之機車應遵照號誌指示，在號誌顯示允許直行時先行駛至右
    前方路口之左轉待轉區等待左轉，俟該方向號誌顯示允許直
    行後，再行續駛，以兩段方式完成左轉。道路交通安全規則
    第93條第1項第1款前段、第94條第3項、第99條第2項及道路
    交通標誌標線號誌設置規則第65條第1項前段分別定有明文
    。查，被告考領有普通小型車駕駛執照，被害人則考領有普
    通重型機車駕駛執照等情，有被告證號查詢汽車駕駛人資料
    及被害人證號查詢機車駕駛人資料在卷可考（見相卷第61頁
    ），是被告及被害人對於上開道路交通安全規則自難諉為不
    知，並應確實遵守，以維交通安全。而本件交通事故發生當
    時，現場狀況為天候晴，日間自然光線，道路路面鋪裝柏油
    且乾燥、無缺陷，道路上亦無障礙物，視距良好等情，有道
    路交通事故調查表㈠在卷可考（見相卷第37頁），可知於交
    通事故發生之際，客觀上並無任何足致被告或被害人不能注
    意之情事。參之被告於偵訊自承：我當時想趕快回家，車速
    應該60、70公里等語（見相卷第105頁），可知被告當時車
    速超越50公里而有超速之情形，且亦未注意車前狀況，並採
    取必要之安全措施，被告駕駛前揭車輛超速駛入前揭丁字路
    口，致與被害人所騎乘前揭機車發生交通事故，其駕駛行為
    顯未注意遵守前揭交通法規，倘被告有盡其注意義務並遵守
    交通法規，當可避免交通事故發生，故被告駕駛行為顯有過
    失，且係交通事故之發生原因。又被害人騎乘前揭機車疏未
    注意遵循機慢車兩段左轉標誌指示進行左轉，其騎乘行為亦
    有過失，惟被告之過失行為與之併存，同為本件交通事故發
    生之肇事次因，被告仍應負過失責任。另本件經檢察官送請
    交通部公路總局高雄區監理所屏澎區車輛行車事故鑑定會鑑
    定事故原因，其鑑定意見略認：「㈠鄭Ｏ環（被害人）駕駛普
    通重型機車，行經行車管制號誌及設有機車兩段式左轉標誌
    之交岔路口，未依兩段方式進行左轉，為肇事主因。㈡謝政
    博（被告）駕駛自用小客車，行經行車管制號誌交岔路口，
    超速行駛，未注意車前狀況，並未隨時採取必要之安全措施
    ，為肇事次因。」等情，有交通部公路總局高雄區監理所11
    0年4月16日高監鑑字第1100048530號函附屏澎區0000000案
    鑑定意見書存卷可查（見相卷第227至231頁），亦足供參。
㈡、本件交通事故發生後，被害人受有多重性外傷、頭部外傷、
    肋骨骨折併疑血胸及雙下肢開放性骨折等傷害，雖經到場救
    護人員於同日7時19分許送屏東醫院，然於到院前已無生命
    徵象，經急救仍於同日8時15分死亡等情，有被害人屏東醫
    院診斷證明書、臺灣屏東地方檢察署相驗屍體證明書、屏東
    醫院急診護理紀錄表暨急診外傷病歷存卷可考（見相卷第59
    、113、149至154頁），可見被害人自本件交通事故發生後
    至死亡之期間，並無其他可致其死亡之外力因素介入，足認
    被害人死亡結果應係導因於本件交通事故。再被告之駕駛行
    為有前揭過失，且該過失行為乃本件交通事故之肇事原因，
    而被害人死亡之結果，又係導因於本件交通事故，被告上開
    過失行為與被害人死亡結果間，具有相當因果關係，應可認
    定。
㈢、綜上所述，被告駕車於前揭時、地撞擊被害人騎乘之機車，
    其駕駛行為確有過失，並與被害人死亡結果具有相當因果關
    係。綜上，本件事證已臻明確，被告犯行洵堪認定，應依法
    論科。
二、論罪：
㈠、核被告所為，係犯刑法第276條過失致人於死罪。
㈡、被告於肇事後停留現場，並於偵查機關尚不知孰為犯罪嫌疑
    人時，向到場處理交通事故之承辦員警坦承為肇事人等情，
    有屏東縣政府警察局交通警察隊道路交通事故肇事人自首情
    形紀錄表存卷為憑（見相卷第55頁），堪認被告係對於未發
    覺之罪自首，酌其能勇於面對，使被害人家屬不致求償無門
    並因而減省司法資源耗費，依刑法第62條前段規定減輕其刑
    。
三、上訴論斷：
㈠、原審認被告罪證明確，因而適用刑法第276條、第62條前段規
    定，並以被告之責任為基礎，審酌被告未曾因觸犯刑律經判
    處罪刑之素行，因本件過失致被害人死亡，使被害人家屬痛
    失至親，犯罪所生損害甚鉅，復酌本件交通事故肇事過失責
    任之歸因及程度（被告為肇事次因、被害人為肇事主因），
    被害人就本件交通事故之發生非無過咎。繼審之被告與被害
    人家屬邱Ｏ娟於原審對賠付金額未達共識、或獲得諒解等節
    ，暨考量被告自稱：教育程度為高職畢業，擔任貨運司機，
    與奶奶、父親同住，已經離婚，子女由前妻照顧，需要撫養
    奶奶之智識程度、家庭生活及經濟狀況等一切情狀，量處有
    期徒刑10月。經核其認事用法，核無不合，量刑亦屬允當。
    被告上訴指摘原判決量刑過重（按：上訴意旨原請求改判處
    得易科罰金之刑，惟嗣改稱對量處有期徒刑10月無意見），
    並無理由，應予駁回。
㈡、惟查，被告未曾受有期徒刑以上刑之宣告，有臺灣高等法院
    被告前案紀錄表附卷可稽（見本院卷第105頁），此次係屬
    偶發過失犯，且被告於本院審理中已與被害人家屬邱Ｏ娟、
    邱Ｏ星達成調解，並已支付部分之分期給付款項，另依被害
    人家屬邱Ｏ娟之意，請法師前往被害人安葬之處所進行誦經
    法會等情，業據被告、辯護人及邱Ｏ娟於本院陳述明確，並
    有本院110年度交附民移調字第29號調解筆錄、匯款單據影
    本及法師訟經照片可憑，而邱芬娟於本院亦表示：同意給予
    被告附條件緩刑宣告等語（見本院卷第87至88、123至124、
    131至135頁），可見被告於肇事後已知錯，開始彌補其過失
    犯行所造成之損害，並獲得被害人家屬之諒解，本院認所宣
    告之刑以暫不執行為適當，依刑法第74條第1項第1款規定宣
    告緩刑3年。又考量被告仍要按期（月）支付被害人家屬邱Ｏ
    娟、邱Ｏ星如附表（調解筆錄）所載之損害賠償，參酌調解
    筆錄所載被告應賠付之各期金額及分期給付期間，併依同法
    第74條第2項第3款規定，命被告應於緩刑期間內按期支付邱
    芬娟、邱明星如附表所載金額，以確保其等所受損害獲得適
    當填補。又倘被告未履行前開負擔情節重大，足認所宣告緩
    刑難收預期效果而有執行刑罰之必要者，檢察官得聲請法院
    撤銷緩刑宣告，併予敘明。
據上論結，應依刑事訴訟法第368條，刑法第74條第1項第1款、
第2項第3款，判決如主文。
本案經檢察官蔡榮龍提起公訴，檢察官曾靖雅到庭執行職務。
中　　華　　民　　國　　111 　年　　1 　　月　　25　　日
                  刑事第五庭    審判長法  官  簡志瑩
                                      法  官  陳美燕
                                      法  官  唐照明
以上正本證明與原本無異。
如不服本判決應於收受本判決後20日內向本院提出上訴書狀，其
未敘述上訴理由者，並得於提起上訴後20日內向本院補提理由書
狀（均須按他造當事人之人數附繕本）「切勿逕送上級法院」。
中　　華　　民　　國　　111 　年　　1 　　月　　25　　日
                                      書記官  梁雅華
附錄本判決論罪科刑法條：　　
中華民國刑法第276條
因過失致人於死者，處五年以下有期徒刑、拘役或五十萬元以下
罰金。

附表：本院110年度交附民移調字第29號調解筆錄 調解成立內容： 一、被告（謝政博）願給付原告邱Ｏ星、邱Ｏ娟各新臺幣（下同）25萬元（不含強制責任險），其給付方法為： ㈠、於民國110年12月15日前給付15萬元。 ㈡、餘款35萬元，分23期給付，自111年1月15日起，按月於每月15日前各給付1萬5仟元（最後一期應給付2萬元）。 ㈢、上述分期之款項，如有一期未按時履行，則視為全部到期。 ㈣、上述款項均匯入原告指定之臺灣銀行屏東分行，戶名：邱Ｏ星，帳號：00000000＊＊＊＊號帳戶(詳卷）。 （以下略）